【裁判字號】    91,訴,834
【裁判日期】    920616
【裁判案由】    業務過失致死等
【裁判全文】
台灣台北地方法院刑事判決                          九十一年度訴字第八三四號
    公  訴  人  台灣台北地方法院檢察署檢察官
    被      告  丙○○
右列被告因業務過失致死等案件，經檢察官聲請簡易判決處刑（九十年度偵字第二五
三三二號），經本院適用通常程序判決如左：
    主  文
丙○○從事業務之人，因業務上之過失致人於死，處有期徒刑捌月，緩刑貳年。
    事  實
一、丙○○為明陽水電工程行之事業經營負責人，以承攬水電工程為業，係從事業務
    之人。緣甲桂林開發建設股份有限公司將「師大隱住宅大樓」之電器、消防、監
    控、給排水衛生等工程交由兆弘機電股份有限公司，而乙○○向兆弘機電股份有
    限公司承攬水電工程，並將之交予明陽水電工程行丙○○承做，並由丙○○雇用
    陳志宇從事雜工工作，嗣於九十年五月二十五日上午十時四十五分許，丙○○與
    陳志宇二人前往地下三樓有沼氣（可燃性氣體甲烷）發生之虞之筏基室內從事接
    線作業時，雇主丙○○本應注意依勞工安全衛生法第五條第一項第二款規定對於
    防止爆炸性﹑發火性等物質引起之危害，應有有符合標準之必要安全衛生設備，
    即依照勞工安全衛生設施規則第一百七十一條，雇主對於易引起火災及爆炸危險
    之場所，應標示嚴禁煙火，並規定勞工不得使用明火，以及第一百七十七條，雇
    主對於作業場所有引火性可燃性氣體滯留，而有爆炸、火災之虞者，應指定專人
    對於前述氣體之濃度，於作業前測定之，並於氣體之濃度達爆炸下限值之百分之
    三十以上時，應即刻使勞工退避至安全場所，並停止使用煙火及其他為點火源之
    虞之機具，並應加強通風，而依當時情況並無不能注意之情形，詎丙○○竟疏未
    注意上開規定，未於作業前先行測定作業場所氣體之濃度，並加裝加裝通風設備
    ，致陳志宇於上開筏基室人孔處從事穿線作業時，因無照明設備（當時丙○○僅
    備有手電筒一支，由丙○○在他處照明之用），而使用打火機照明引發筏基室內
    之甲烷致發生爆炸火災之職業災害，陳志宇全身著火而受有全身深二度至三度之
    灼傷佔百分之九十體表面積之傷害，經送仁愛醫院、三軍總醫院救治後，仍延至
    十年六月十三日上午三時二十分，因敗血症引發心肺衰竭死亡。
二、案經台北市政府函請台灣台北地方法院檢察署檢察官聲請簡易判決處刑。
    理  由
一、訊之被告丙○○固不否認為明陽水電工程行之負責人，承包前開工程並雇用陳志
    宇，嗣於九十年五月二十五日，於地下三樓之筏基室從事接線作業時，因僅有一
    支手電筒，致陳志宇使用打火機照明引發爆炸火災，而陳志宇全身著火經送醫後
    仍不治死亡之事實，惟否認有公訴意旨所指之行為，辯稱：工作現場應係業主最
    瞭解，如有必要安裝設備應由業主為之，而業主並未告知該處之情形，且先前亦
    有他人施工，未有危險情形等語。經查：被告為明陽水電工程行負責人以水電工
    程為業，輾轉承攬「師大隱住宅大樓」之水電工程，被告並於九十年五月二十五
    日上午十時四十五分許，與雇用之陳志宇至地下三樓之筏基室內從事接線作業時
    ，未設有符合標準之必要安全衛生設備、標示嚴禁煙火，規定勞工不得使用明火
    、測定氣體濃度、應加強通風之設備，且因當時僅備有手電筒一支並由被告在他
    處照明之用，致當時在筏基室人孔處工作之陳志宇使用打火機照明，而引發筏基
    室內之甲烷致發生爆炸火災，陳志宇受有灼傷後不治死亡之事實，業據被告供述
    明確，核與被害人之父乙○○陳述之情節，以及證人鄭進順、王開成、廖學輝、
    證述之情節相符，並有職業災害檢查報告書、死亡證明書、現場圖、包工合約書
    、三軍總醫院回函、檢驗報告、傷害照片八幀、台北市政府勞工局勞動檢查處檢
    測照片十四幀、三軍總醫院病歷在卷可稽，另外，發生本件職業災害之地下三樓
    之筏基室，會產生沼氣即可燃性氣體甲烷，亦據台北市政府勞工局勞動檢查處檢
    測無誤（職業災害檢查報告書第十頁以下參見），以及法務部法醫研究所認該處
    於甲烷聚積時可因打火機火原而引起火災等情（本院卷參見）相符，參酌被告所
    供於事發後曾經詢問被害人陳志宇發生之原因，被害人稱係因以打火機照明所致
    等語之情節，足堪採信；次查：，雇主對於防止爆炸性﹑發火性等物質引起之危
    害，應有有符合標準之必要安全衛生設備，另雇主對於易引起火災及爆炸危險之
    場所，應標示嚴禁煙火，並規定勞工不得使用明火，又雇主對於作業場所有引火
    性可燃性氣體滯留，而有爆炸、火災之虞者，應指定專人對於前述氣體之濃度，
    於作業前測定之，並於氣體之濃度達爆炸下限值之百分之三十以上時，應即刻使
    勞工退避至安全場所，並停止使用煙火及其他為點火源之虞之機具，並應加強通
    風，勞工安全衛生法第五條第一項第二款、勞工安全衛生設施規則第一百七十一
    條、第一百七十七條分別訂有明文，被告既雇用他人為供承，為事業之經營負責
    人自應遵守上揭規定，不因其係承包他人之工程或其尚有上包之事業主而有不同
    ，且本案職業災害之場所係在興建中大樓之地下三樓筏基室內，該處會產生可燃
    性氣體甲烷等危害物質，當為正常智慮所思及，曾發生之職業災害亦為新聞廣播
    所登載播放，況且被告為經營水電工程之事業經營負責人，此自應為其所認識甚
    明，是被告所辯前詞，委不足採；綜上所述，本件事證已臻明確，被告犯行堪予
    認定。
二、被告違反勞工安全衛生法第五條第一項第二款之規定，致發生勞工安全衛生法第
    二十八條第二項第一款之死亡職業災害，應依勞工安全衛生法第三十一條第一項
    之罪，以及刑法第二百七十六條第二項之業務過失致死罪。而被告因一行為同時
    觸犯刑法第二百七十六條第二項之業務過失致死罪及勞工安全衛生法第三十一條
    第一項之罪，兩者有想像競合犯關係，應從一重之後罪處斷（最高法院八十七年
    六月十六日八十七年度第六次刑事庭會議決議參照）。爰審酌被告素行良好未有
    犯罪前科、違反規定之情節、所生之危害甚鉅、犯後態度，以及被害人父母乙○
    ○、甲○○均到庭表示被害人送至醫院時以表示不責怪被告，且二人亦願意原諒
    被告等一切情狀，量處如主文所示之刑。末查：被告前未曾受有期徒刑以上刑之
    宣告等情，此有台灣高等法院被告全國前案紀錄表附卷可稽，且被害人亦願原諒
    被告，已如前述，其因一時失慮，偶罹刑典，諒經此偵審科刑宣告之教訓，當已
    足資促使其有所警惕而無再犯之虞，本院因認前所宣告之刑，以暫不執行為適當
    ，爰依刑法第七十四條第一款之規定，併予宣告緩刑，以啟自新。
三、據上論斷，應依刑事訴訟法第四百五十二條、第二百九十九條第一項前段，勞工
    安全衛生法第三十一條第一項，刑法第十一條前段、第二百七十六條第二項、第
    五十五條、第七十四條第一款，罰金罰鍰提高標準條例第一條前段之規定，判決
    如主文。
本案經檢察官蔡宏展到庭執行職務。
中      華      民      國    九十二    年      六      月     十六     日
                                    台灣台北地方法院刑事第一庭
                                            法  官    蘇嘉豐
右正本證明與原本無異。
如不服本判決，應於判決送達後十日內向本院提出上訴狀(應抄附繕本)。告訴人或被
害人如對於本判決不服者，應具備理由請求檢察官上訴，其上訴期間之計算係以檢察
官收受判決正本之日期為準。
                                            書記官    蘇靜紅
中      華      民      國    九十二    年      六      月     十六     日
附錄本案論罪科刑所適用法條全文：
勞工安全衛生法第三十一條第一項：
違反第五條第一項或第八條第一項之規定，致發生第二十八條第二項第一款之職業災
害者，處三年以下有期徒刑、拘役或科或併科新臺幣十五萬元以下罰金。
刑法第二百七十六條第二項：
從事業務之人，因業務上之過失犯前項之罪者，處五年以下有期徒刑或拘役，得併科
三千元以下罰金。


司法院資訊處製作；財團法人民間司法改革基金會備份。
